最高法院刑事判決　　　　　　　　　　　　　　　　九十三年度台非字第一三九號
　　上　訴　人　最高法院檢察署檢察總長
　　被　　　告　甲○○
右上訴人因被告公共危險案件，對於台灣基隆地方法院中華民國九十一年六月十三日
第一審確定判決（九十一年度基交簡字第三五０號，聲請簡易判決處刑案號：台灣基
隆地方法院檢察署九十一年度偵字第一六九八號），認為違背法令，提起非常上訴，
本院判決如左：
    主  文
原判決撤銷。
本件公訴不受理。
    理  由
非常上訴理由稱：「按判決不適用法則或適用不當者，為違背法令，刑事訴訟法第三
百七十八條定有明文；次按對於被告無審判權者，應諭知不受理之判決，同法第三百
零三條第六款亦定有明文；再按現役軍人犯陸海空軍刑法或其特別法之罪，依軍事審
判法之規定追訴審判之，此觀軍事審判法第一條第一項前段規定自明。查依九十年十
月二日修正施行之陸海空軍刑法第五十四條第一項規定：﹃服用毒品、麻醉藥品、酒
類或其他相類之物，不能安全駕駛動力交通工具而駕駛者，處一年以下有期徒刑、拘
役或新台幣十萬元以下罰金﹄，是現役軍人服用酒類不能駕駛動力交通工具而駕車，
應構成陸海空軍刑法第五十四條第一項之罪。本件原判決以被告甲○○於民國九十一
年四月十八日凌晨二時三十分許飲酒後，已因飲酒而達不能安全駕駛之程度，仍駕駛
自用小客車之動力交通工具返家，因肇事在基隆市○○路為警查獲，經警對被告測試
吐氣所含酒精濃度達每公升０‧五九毫克，且發生車輛擦撞之車禍事故，足證被告有
酒醉駕車之情況，因而依刑法第一百八十五條之三之規定，論處被告以服用酒類，不
能安全駕駛動力交通工具而駕車罪，並科處拘役三十日，如易科罰金以三百元折算一
日，緩刑二年。惟查被告甲○○於八十二年八月二十四日入伍服役，九十二年五月十
六日始退伍，此有國防部北部地方軍事法院檢察署九十三年三月十七日審直（執）字
第０九三０００一０七四號函及法務部戶役政連結作業系統各一份在卷可憑。是被告
於犯罪時及犯罪發覺時，均具有現役軍人身分，而被告所犯係陸海空軍刑法第五十四
條第一項之罪，依前揭說明，應依軍事審判法之規定追訴審判之，普通法院對被告上
開犯罪並無審判權，依法應為不受理判決，原審法院誤為實體判決，顯有適用法則不
當或不應受理而受理之違法。案經確定。爰依刑事訴訟法第四百四十一條、第四百四
十三條提起非常上訴，請撤銷原判決，並為公訴不受理之判決。」等語。
本院按非常上訴，乃對於審判違背法令之確定判決所設之救濟方法。而法院受理訴訟
或不受理訴訟係不當者，其判決當然違背法令，刑事訴訟法第三百七十九條第五款規
定甚明。又軍事審判法第一條第一項前段規定：「現役軍人犯陸海空軍刑法或其特別
法之罪，依本法之規定追訴審判之」，民國九十年九月二十八日修正公布，同年十月
二日施行之陸海空軍刑法第五十四條第一項規定：「服用毒品、麻醉藥品、酒類或其
他相類之物，不能安全駕駛動力交通工具而駕駛者，處一年以下有期徒刑、拘役或新
台幣十萬元以下罰金」。故現役軍人觸犯該罪者，依陸海空軍刑法第一條之規定，應
依該法處罰，並由軍事審判機關追訴審判。本件被告甲○○於九十一年四月十八日上
午，在大量飲酒已達不能安全駕駛車輛之情況下，仍駕駛自用小客車在道路上行駛，
並與王勝弘駕駛之機車發生擦撞，使王勝弘及其附載之陳家惠受傷（傷害部分未經告
訴），經警員測試被告之呼氣酒精濃度達每公升０點五九毫克，移送檢察官聲請原審
法院以簡易判決處刑。然查被告係於八十二年八月二十四日入伍服志願役，至九十二
年五月十六日始行退伍，有國防部北部地方軍事法院檢察署九十三年三月十七日審直
（執）字第０九三０００一０七四號函及法務部戶役政連結作業系統各一份附於台灣
基隆地方法院檢察署九十三年度執聲他字第二七三號案卷可稽，被告於偵查中亦書立
自白書，承認其為職業軍人（偵字第一六九八號卷第七頁），足見其於九十一年四月
十八日犯罪及發覺時均在任職服役中，為現役軍人，所犯又係陸海空軍刑法第五十四
條第一項之罪，揆諸前開說明，應由軍事審判機關依法追訴審判，普通法院對之無審
判權。原審不察，未適用通常程序為不受理之判決，逕依簡易程序，以簡易判決處刑
，而為實體裁判，顯然違背法令。案經確定，且於被告不利，非常上訴意旨，執以指
摘，洵有理由，爰將原判決撤銷，改判如主文第二項所示，以資救濟。
據上論結，應依刑事訴訟法第四百四十七條第一項第一款、第三百零三條第六款，判
決如主文。
中　　　華　　　民　　　國　　九十三　　年　　　六　　　月　　　十　　　日
                              最高法院刑事第十一庭
                                  審判長法官  張　淳　淙
                                        法官  謝　俊　雄
                                        法官  蘇　振　堂
                                        法官  張　春　福
                                        法官  呂　丹　玉
      右正本證明與原本無異
                                              書  記  官
中　　　華　　　民　　　國　　九十三　　年　　　六　　　月　　 十七 　　日
                                                                        Ｖ
